【裁判字號】    97,訴,131
【裁判日期】    970310
【裁判案由】    侵權行為損害賠償
【裁判全文】
臺灣高雄地方法院民事判決               97年度訴字第131號
原      告  丁○○
            戊○○
            丙○○○
上三人共同
訴訟代理人  許雅芬律師
被      告  己○○
            統寶交通企業有限公司
法定代理人  乙○○
共      同
訴訟代理人  甲○○
上列當事人間侵權行為損害賠償事件，本院於民國97年2 月25日
言詞辯論終結，判決如下：
    主  文
被告應連帶給付原告丙○○○、戊○○、丁○○各新台幣壹佰肆
拾伍萬伍仟捌佰捌拾貳元、新台幣柒拾陸萬元、新台幣柒拾陸萬
元，及均自民國九十七年一月十日起至清償日止，按週年利率百
分之五計算之利息。
原告其餘之訴駁回。
訴訟費用由被告連帶負擔百分之五十，餘由原告負擔。
本判決於原告丙○○○、戊○○、丁○○各以新台幣肆拾捌萬元
、新台幣貳拾伍萬元、新台幣貳拾伍萬元供擔保後，得假執行。
但被告如各以新台幣壹佰肆拾伍萬伍仟捌佰捌拾貳元、新台幣柒
拾陸萬元、新台幣柒拾陸萬元為原告預供擔保，得免為假執行。
原告其餘假執行之聲請駁回。
    事實及理由
一、原告主張：被告己○○受僱於被告統寶交通企業有限公司（
    下稱統寶公司），平日駕駛被告統寶公司所有之車牌號碼X2
    -449號營業聯結車（下稱系爭車輛）擔任載運業務，於民國
    95年10月5 日上午7 時40分許，駕駛系爭車輛，沿高雄縣美
    濃鎮○○街由北向南（誤為由南往北）行駛，竟疏未注意車
    前狀況及保持安全距離，而自左後方擦撞同方向行駛，騎乘
    車牌號碼KL9-260 號普通重機車（下稱系爭機車）之被害人
    黃麟貴，致黃麟貴因而人車倒地，詎己○○所駕駛上開車輛
    竟再輾過黃麟貴之頭顱，致黃麟貴當場死亡。原告為被害人
    黃麟貴之配偶及兒子，爰依民法第184 條、第188 條、第19
    2 條及第194 條規定，請求以下之損害賠償：(1)原告丙○○○部分：喪葬費用新台幣（下同）695,882 元；非財產
    上損害2,404,11 8元，合計310 萬元；(2)原告丁○○、戊○○部分：非財產上損害各250 萬元。並聲明：(一)被告應連帶
    給付原告丙○○○310 萬元、丁○○250 萬元、戊○○250
    萬元，及均自97年1 月10日起至清償日止，按週年利率5 ％
    計算之利息；(二)原告願供擔保，請准宣告假執行。
二、被告抗辯：己○○非故意肇事，被害人與有過失，且系爭車
    輛僅係靠行於統寶公司，統寶公司對己○○非有僱用關係，
    無法為選任監督，無須負連帶賠償責任，對原告丙○○○支
    出喪葬費及金額不爭執，但原告請求之非財產上損害過高，
    原告已請領強制險保險金150 萬元應予扣除。並聲明：(一)原
    告之訴駁回；(二)如受不利判決，願供擔保，請准免為假執行
    。
三、兩造不爭執及爭執之事項：
  (一)不爭執事項：
  1.被告己○○於95年10月5 日上午7 時40時許，駕駛系爭車輛
    沿高雄縣美濃鎮○○街由北向南往美濃方向行駛時，在美興
    街186 號前擦撞同方向行駛黃麟貴所騎乘之系爭機車，黃麟
    貴因而人車倒地當場死亡，並有相驗筆錄、相驗屍體證明書
    、現場相片、道路交通事故現場圖、法醫驗斷書、檢察官相
    驗報告書、認採自系爭機車左側車身護板裂痕縫隙內之物質
    與系爭車輛右側腳踏板前檔板所採物質檢出成分相符之內政
    部警政署刑事警察局鑑定書1 份、系爭車輛車頭與車身連接
    處右側剎車空氣幫浦下方橫桿上發現疑似肉塊2 小塊右側剎
    車空氣幫浦下方及前端附近有疑似血跡2 處之車禍當天下午
    勘察報告表1 份附卷可稽（詳臺灣高雄地方法院檢察署95年
    度相字第1829號卷、95年度偵字第27994 號卷第29頁、第31
    頁【均影印卷】）。
  2. 原告丙○○○為黃麟貴之配偶，原告丁○○及戊○○為黃
     麟貴之子，並有戶籍謄本2 份附卷可稽（詳本院96年度交
     附字第100 號卷第10頁起）。
  3. 原告丙○○○因支出黃麟貴喪葬費之損害為695,882 元，
     並有收據、繳款單、委辦喪葬費用明細表共13份附卷可稽
     （詳本院卷第52頁起）。
  4.原告已請領強制險賠償金150萬元，原告3人各受領50萬元。
  (二)爭執事項：
  1.被告己○○應否負完全之肇事責任？
  2.被告統寶公司應否與被告己○○負連帶賠償責任？
  3.原告所得請求之非財產上損害各以若干為適當？
四、就上開爭執事項本院分述判斷意見如下：
  (一)關於被告己○○應否負完全之肇事責任：
    1.按汽車超車於超越時，應顯示左方向燈並於前車左側保持
      半公尺以上之間隔超過，行至安全距離後，再顯示右方向
      燈駛入原行路線，道路交通安全規則第101 條第1 項第5
      款後段定有明文。
    2.本件依道路交通事故調查報告表(一)及現場相片所示，事故
      現場未劃分快慢車道（詳臺灣高雄地方法院檢察署95年度
      相字第1829號卷），且依道路交通事故現場圖所示，本件
      車禍現場遺有系爭機車之刮地痕12.1 公 尺，刮地痕中段
      靠車道內側附近，並有機車與肇事車輛混合之胎痕，車禍
      發生後，黃麟貴俯臥於混合胎痕之末端，鄰近機車刮地痕
      末端之機車最後倒地處，而依上開內政部警政署刑事警察
      局鑑定書所示，採自系爭機車左側車身護板裂痕縫隙內之
      物質與系爭車輛右側腳踏板前檔板所採物質檢出成分相符
      ，足見系爭車輛右側腳踏板前檔板，在車禍發生時與系爭
      機車之左側車身護板曾有接觸，而系爭車輛右側腳踏板前
      檔板正位於該車保險桿右後方，突出於保險桿而為車前最
      右之處，此有相片附卷可憑（詳臺灣高雄地方法院檢察署
      95年度相字第1829號卷司法警察所指之系爭車輛相片），
      則以系爭車輛與系爭機車係同向行駛，且系爭機車刮地痕
      起始處位於車道右側0.9 公尺之情綜合判斷，本件車禍之
      發生自係被告己○○駕駛車輛，自左後方欲超越黃麟貴所
      騎乘系爭機車時，右前方腳踏板前檔板擦撞黃麟貴所騎乘
      系爭機車左側車身護板所致，則黃麟貴因本件車禍死亡，
      自與被告己○○之駕駛行為存有因果關係。而本件車禍現
      場之道路，南向北及北向南雖各僅有1 車道，又各車道僅
      3.7 公尺，然各用路人仍應謹慎駕駛，非能因路窄即卸免
      肇事責任，被告己○○超車時既未能遵守上開超車時保持
      半公尺間隔之規定，以致釀成本件車禍，且依道路交通事
      故調查報告表(一)之記載，車禍當時天氣晴朗，光線充足，
      路面平整而無缺陷或障礙物，視距亦良好，被告己○○對
      於黃麟貴騎乘機車行駛於同向道路右前方，並無不能注意
      之情形，應注意能注意而竟未注意保持超車時之安全間隔
      距離，以致釀成本件車禍，則對本件車禍之發生自應負過
      失責任，依民法第184 條第1 項前段規定，對本件車禍所
      致之損害，自應負損害賠償責任。
    3.黃麟貴騎乘系爭機車係行駛於靠車道右側0.9 公尺處，已
      屬靠右行駛，則雖事故現場未劃分快慢車道，亦難逕認駕
      駛行為有何疏失，且被告並未說明且提出證據，證明黃麟
      貴之駕駛行為另有何具體違失，則辯稱黃麟貴就本件車禍
      之發生與有過失，自無可採，被告己○○應負完全之肇事
      責任應可認定，臺灣省車輛行車事故覆議鑑定委員會判斷
      意見亦同（詳臺灣高雄地方法院檢察署95年度偵字第2799
      4 號卷第35頁，另同卷第9 頁臺灣省高屏澎區車輛行車事
      故鑑定委員會鑑定意見，對於過失之判斷雖略有出入，但
      同認車禍之發生肇因於被告己○○之駕駛過失，黃麟貴無
      肇事責任），至黃麟貴駕駛系爭機車時雖未配戴安全帽，
      核僅屬違反交通安全之行政規範，與本件車禍之肇事責任
      尚無關連，併予敘明。
  (二)關於被告統寶公司應否與被告己○○負連帶賠償責任：
    按受僱人因執行職務，不法侵害他人之權利者，由僱用人與
    行為人連帶負損害賠償責任，民法第188 條第1 項前段定有
    明文。而上開規定所稱之受僱人，係以事實上之僱用關係為
    標準（最高法院45年度台上字第1599號判例參照），凡客觀
    上使用他人為服勞務者，均為僱用人，不以有僱用契約之存
    在為僱用人負責之條件，且所謂執行職務亦不以受指示執行
    之職務為限，倘在外觀上，受僱人之行為，依一般情形觀之
    ，得認為係執行職務者，即屬相當，此亦有最高法院85年度
    上字第371 號判決意旨可資參照。本件被告就其辯稱系爭車
    輛係靠行於被告統寶公司，非被告統寶公司直接僱用被告己○○之事實，已提出契約書1 份為證（詳本院卷第85頁），
    並為原告所不爭執，雖堪信為真實，然系爭車輛係登記被告
    統寶公司所有，有行車執照1 份附卷可稽（詳高縣旗警偵移
    字第0950011335號卷第33頁），則被告己○○駕駛系爭車輛
    ，客觀上已足表徵係為被告統寶公司服勞務，況公司對靠行
    車輛非不得予以選擇，則對駕駛者及載運業務之執行，尚難
    認無加以選任監督之機會，依上所示，自應認被告統寶公司
    為本件車禍被告己○○之僱用人，對因被告己○○侵權行為
    所致之損害，應負連帶賠償責任。
  (三)關於原告所得請求之非財產上損害各以若干為適當：
    按不法侵害他人致死者，被害人之父、母、子、女及配偶，
    雖非財產上之損害，亦得請求賠償相當之金額，民法第194
    條定有明文。本件因被告己○○不當駕駛行為肇致車禍，原
    告丁○○、戊○○之父即原告丙○○○之配偶黃麟貴因而死
    亡，被告己○○及統寶公司應連帶負賠償責任，原告請求非
    財產上損害之賠償，尚無不合，本院審酌94年、95年間，原
    告丙○○○僅有極少數薪資所得，財產價值數十萬元，原告
    戊○○無所得資料，財產價值百餘萬元，原告丁○○每年有
    一定所得，財產價值數百萬元，被告己○○無財產或所得資
    料，有財產所得調卷明細表附卷可稽（詳本院卷第14頁），
    且原告丙○○○小學畢業、從事家庭管理，原告戊○○高職
    畢業，務農（車禍前為菜市場之肉販），原告丁○○專科畢
    業，從事公職，被告己○○高職畢業，擔任砂石車司機等，
    而黃麟貴因本件車禍頭顱破裂當場死亡，原告心裡當極悲痛
    ，因認原告可得請求之非財產上損害各以126 萬元為適當。
五、綜上所述，原告丙○○○因支出黃麟貴喪葬費之損害為695,
    882 元，此為兩造所不爭執，依民法第192 條第1 項規定，
    可請求該金額，加計原告各得請求賠償非財產上損害126 萬
    元，則原告丙○○○、戊○○、丁○○各可向被告請求連帶
    賠償之金額為1,955,882 元、126 萬元、126 萬元，而依強
    制汽車責任保險法第32條規定，扣除強制汽車責任保險之保
    險人前所給付原告之保險金各50萬元，則原告丙○○○、戊○○、丁○○尚可請求被告連帶賠償之金額各為1,455,882
    元、76萬元、76萬元，原告另訴請自97年1 月10日起至清償
    日止，按週年利率5 ％計算之法定遲延利息，經核起算日均
    在起訴狀繕本送達翌日後，尚無不合，則原告上開金額及利
    息之請求即無不合，自應准許，超過該範圍之請求尚無理由
    ，應予駁回。又兩造陳明願供擔保，聲請宣告假執行或免為
    假執行，經核原告勝訴部分，合於法律規定，爰分別酌定相
    當之擔保金額宣告之，原告其餘假執行之聲請，因訴之駁回
    而失所依據，不應准許。
六、據上論結，本件原告之訴為一部有理由，一部無理由，依民
    事訴訟法第79條、第85條第1 項前段、第2 項、第390 條第
    2 項、第392 條第2 項，判決如主文。
中    華    民    國    97    年    3     月    10    日
                  民事第三庭    法  官  鄭峻明
正本係照原本作成。
如不服本判決，應於送達後20日內，向本院提出上訴狀並表明上
訴理由，如於本判決送達前提起上訴者，應於判決送達後10日內
補提上訴理由書（須附繕本）。
中    華    民    國    97    年    3     月    10    日
                                書記官  莊豐源


司法院資訊處製作；財團法人民間司法改革基金會備份。
